臺灣新北地方法院刑事判決
                                    110年度金訴字第535號
公  訴  人  臺灣新北地方檢察署檢察官
被      告  黃怡瑄


上列被告因違反洗錢防制法等案件，經檢察官提起公訴（110年
度偵字第11572號），本院判決如下：
    主  文
庚○○幫助犯洗錢防制法第十四條第一項之一般洗錢罪，處有期徒
刑參月，併科罰金新臺幣壹萬元，罰金如易服勞役，以新臺幣壹
仟元折算壹日。緩刑貳年，並應依如附表二所示之方式給付如附
表二所示之金額。 　　
　　事  實
一、庚○○明知個人金融帳戶係攸關自身信用之專用物品，且國
    內社會常見犯罪集團利用他人之金融帳戶轉帳，以掩飾渠等
    犯罪之不法所得及逃避執法人員之查緝，而提供自己之金融
    帳戶予陌生人士使用，更常與財產犯罪密切相關，可能被犯
    罪集團所利用，以遂渠等犯罪及掩飾渠等犯罪所得財物或財
    產上利益之目的，猶基於幫助詐欺取財及幫助洗錢之不確定
    故意，於民國109年10月15日22時35分許，在新北市○○區○○
    街00號「全家便利商店板橋裕盛店」，將其所申辦之國泰世
    華銀行帳號000000000000號帳戶（下稱本案帳戶）之提款卡
    （已應對方要求更改密碼），以店到店方式寄送予真實姓名
    年籍不詳、LINE通訊軟體暱稱「業務主管」指定之人，供「
    業務主管」所屬詐欺集團作為詐欺取財及洗錢之工具。嗣該
    詐欺集團成員取得本案帳戶之提款卡後，即意圖為自己不法
    之所有，基於詐欺取財及洗錢之犯意，分別以附表一編號1
    至5所示之方式，對丁○○、乙○○、己○○、戊○○、甲○○等人施
    用詐術，致渠等陷於錯誤，而分別依指示將如附表一編號1
    至5所示之金額轉入本案帳戶內（詐騙方式、轉帳時間、金
    額，均詳如附表一所示），旋遭詐欺集團成員提領一空，以
    此方式製造金流之斷點，致無法追查贓款之去向，而隱匿該
    等犯罪所得。
二、案經丁○○、乙○○、己○○、戊○○訴由新北市政府警察局海山分
    局報告臺灣新北地方檢察署（下稱新北地檢署）檢察官偵查
    起訴。
    理  由
一、證據能力之認定：
    按被告以外之人於審判外之言詞或書面陳述，除法律有規定
    者外，不得作為證據，刑事訴訟法第159條第1項定有明文。
    又被告以外之人於審判外之陳述，雖不符前4條之規定，而
    經當事人於審判程序同意作為證據，法院審酌該言詞陳述或
    書面陳述作成時之情況，認為適當者，亦得為證據。當事人
    、代理人或辯護人於法院調查證據時，知有刑事訴訟法第15
    9條第1項不得為證據之情形，而未於言詞辯論終結前聲明異
    議者，視為有前項之同意，同法第159條之5亦定有明文。本
    判決所援引之下列事證，或有部分證據屬被告庚○○以外之人
    於審判外之陳述，而為傳聞證據，就上開事證，公訴人、被
    告均明知此情，且皆未於本院審理過程中聲明異議，又本院
    審酌前開證據並無違法取證之情事，與本案相關之待證事實
    具有關連性，是認適當作為證據，依前開刑事訴訟法第159
    條之5之規定，認上開證據均具有證據能力。至其餘非供述
    證據部分，無傳聞法則之適用，且非實施刑事訴訟程序之公
    務員因違背法定程序而取得，與本案待證事實復具有自然之
    關連性，均應有證據能力。
二、認定事實所憑之證據及得心證之理由：
    上揭犯罪事實，業經被告於本院審理時坦承不諱【詳本院11
    0年度金訴字第535號卷（下稱本院卷）第173頁】，並據證
    人即告訴人丁○○、乙○○、己○○、戊○○，暨證人即被害人甲○○
    於警詢時證述綦詳【詳新北地檢署110年度偵字第11572號偵
    查卷（下稱偵卷）一第57至75頁】，復有告訴人戊○○提供之
    郵政自動櫃員機交易明細表、告訴人丁○○提出之APP轉帳紀
    錄截圖、國泰世華銀行客戶交易明細表、告訴人己○○提出之
    網路轉帳明細翻拍照片、詐騙電話翻拍照片、被害人甲○○提
    出之詐騙電話翻拍照片、LINE通訊軟體對話紀錄翻拍照片、
    中國信託銀行自動櫃員機交易明細表、埔里第三市場郵局帳
    戶存摺封面影本、告訴人乙○○提出之LINE通訊軟體對話紀錄
    翻拍照片、台灣土地銀行北港分行帳戶存摺封面影本、金融
    卡、信用卡影本、國泰世華銀行客戶交易明細表、員警製作
    之報案資料（含內政部警政署反詐騙諮詢專線紀錄表、受理
    詐騙帳戶通報警示簡便格式表、受理刑事案件報案三聯單、
    受理各類案件紀錄表、金融機構聯防機制通報單）、國泰世
    華商業銀行存匯作業管理部109年11月11日國世存匯作業字
    第1090173317號函及檢附之本案帳戶開戶基本資料、交易明
    細、被告提出之LINE通訊軟體對話紀錄截圖、帳戶明細截圖
    、全家便利商店股份有限公司代收款繳款證明翻拍照片、全
    家便利商店貨件配送進度查詢截圖等附卷可稽（詳偵卷一第
    77至81頁、第85頁、第161頁、第165至167頁、第169頁、第
    173頁、第177頁、第179頁、第181至182頁、第185頁、第18
    9頁、第191至193頁、第195頁、第197頁、第199至201頁、
    第203頁、第205頁、第207頁、第211頁、第215頁、第219至
    221頁、第223頁、第225頁、第227頁、第229頁、第243至24
    5頁、第255頁、第305至316頁、第424頁、第426頁、第428
    頁、第430頁；偵卷二第17至275頁），足認被告前揭任意性
    自白與事實相符，洵堪採信。從而，本案事證已臻明確，被
    告上開犯行堪以認定，應依法論科。
三、論罪科刑：
（一）按刑法上之幫助犯，係對於犯罪與正犯有共同之認識，而
      以幫助之意思，對於正犯資以助力，而未參與實施犯罪之
      行為者而言；是以，如未參與實施犯罪構成要件之行為，
      且係出於幫助之意思提供助力，即屬幫助犯，而非共同正
      犯。本件被告基於幫助之犯意，提供已應要求更改密碼之
      本案帳戶提款卡予他人使用，而取得上開提款卡之人或其
      轉受者利用被告之幫助，使告訴人、被害人等因受詐而陷
      於錯誤，轉帳入本案帳戶，復遭提領殆盡，併生金流之斷
      點，無從追索查緝。被告所為僅為他人之詐欺取財及洗錢
      犯行提供助力，尚無證據足以證明被告係以自己實施詐欺
      及洗錢犯罪之意思，或與他人為詐欺及洗錢犯罪之犯意聯
      絡，或有直接參與詐欺及洗錢犯罪構成要件之行為分擔，
      應認被告係詐欺及洗錢罪之幫助犯，而非共同正犯。是核
      被告所為，係犯刑法第30條第1項前段、第339條第1項之
      幫助詐欺取財罪，及刑法第30條第1項前段、洗錢防制法
      第14條第1項之幫助洗錢罪。
（二）被告以單一交付本案帳戶提款卡之行為，幫助他人用作向
      告訴人丁○○、乙○○、己○○、戊○○、被害人甲○○等人實施詐
      欺取財之取款帳戶，而同時觸犯上開幫助詐欺取財及幫助
      洗錢二罪名，為想像競合犯，依刑法第55條規定，應從一
      重之幫助洗錢罪處斷。被告係對正犯資以助力而實施犯罪
      構成要件以外之行為，為幫助犯，所犯情節較正犯輕微，
      依刑法第30條第2項之規定，按正犯之刑減輕之。又被告
      於本院審理時，就幫助洗錢犯行業已自白不諱，應依洗錢
      防制法第16條第2項規定，減輕其刑，並與前揭減刑事由
      依刑法第70條規定遞減之。
（三）爰以行為人之責任為基礎，審酌被告提供本案帳戶資料供
      他人實行詐欺取財及一般洗錢，助長詐騙財產犯罪之風氣
      ，並造成社會人際互信受損，危害社會正常交易安全，復
      使詐欺者得以隱匿真實身分，製造金流斷點，造成執法人
      員難以追查，徒增被害人尋求救濟之困難性，並造成被害
      人蒙受財產損失，應予非難，惟念及被告未實際參與詐欺
      取財之犯行，責難性較小，兼衡被告並無前科之素行紀錄
      、五專肄業之智識程度、現無業、單親需扶養1名2歲半幼
      兒之家庭經濟生活狀況（詳臺灣高等法院被告前案紀錄表
      、被告調查筆錄受詢問人欄之記載、本院卷第174頁）、
      犯罪之動機、目的、手段，暨其犯後終能坦承犯行之態度
      ，並於本院審理時與告訴人丁○○、被害人甲○○達成調解，
      此有本院111年度司刑移調字第858號調解筆錄1份在卷可
      稽（詳本院卷第131至132頁），另告訴人戊○○表示無調解
      意願、告訴人己○○不克到庭調解、告訴人乙○○聯繫不上，
      有本院公務電話紀錄表存卷可按（詳本院卷第71頁、第73
      頁、第89頁、第97頁），及告訴人所受損害金額、被告未
      實際獲得不法利益等一切情狀，量處如主文所示之刑，並
      就罰金刑部分諭知易服勞役之折算標準。　
（四）末查，被告前未曾因故意犯罪受有期徒刑以上刑之宣告，
      有臺灣高等法院被告前案紀錄表在卷可按，其因一時失慮
      ，致罹本罪，事後已坦承犯行，深具悔意，復與告訴人丁○○、被害人甲○○調解成立，且就賠償告訴人丁○○部分按期
      給付，就賠償被害人甲○○部分已給付完畢，獲得渠等宥恕
      ，並同意給予被告自新或緩刑之機會，此有前述本院調解
      筆錄、本院電話聯絡記錄附卷可佐，堪認被告誠已盡力修
      復其犯罪所造成之損害，信其經此偵審程序及科刑之宣告
      ，自當知所警惕，而無再犯之虞，本院認尚無逕對被告施
      以短期自由刑之必要，故對被告宣告之刑，以暫不執行為
      適當，爰考量上開調解內容之履行期間，依刑法第74條第
      1項第1款之規定，併予宣告緩刑2年，以啟自新。再為期
      被告能確實履行承諾之調解內容，併依刑法第74條第2項
      第3款規定，命其依如附表二所示方式支付如附表二所示
      之金額。倘被告未遵循本院所諭知如主文所示緩刑期間之
      負擔，情節重大，足認原宣告之緩刑難收其預期效果，而
      有執行刑罰之必要者，依刑事訴訟法第476條及刑法第75
      條之1第1項第4款之規定，檢察官得聲請撤銷上開緩刑之
      宣告，併予敘明。
四、沒收：
　　卷內查無積極證據足認被告有因本案犯行獲得任何利益或報
    酬，又洗錢防制法第18條第1項固規定：「犯第14條之罪，
    其所移轉、變更、掩飾、隱匿、收受、取得、持有、使用之
    財物或財產上利益，沒收之；犯第15條之罪，其所收受、持
    有、使用之財物或財產上利益，亦同。」惟被告非實際提領
    贓款之人，且卷內尚乏積極證據證明告訴人丁○○、乙○○、己○○、戊○○、被害人甲○○轉帳之款項屬於被告所有、抑或被告
    就該款項具有事實上之管領處分權限，自難逕依刑法第38條
    之1第1項前段或洗錢防制法第18條第1項規定，對被告諭知
    沒收或追徵，附此敘明。
據上論斷，應依刑事訴訟法第299條第1項前段，洗錢防制法第2
條第2款、第14條第1項、第16條第2項，刑法第11條、第30條第1
項前段、第2項、第339條第1項、第55條、第42條第3項前段、第
74條第1項第1款、第2項第3款，刑法施行法第1條之1第1項，判
決如主文。　
本案經檢察官丙○○偵查起訴，由檢察官鄭心慈到庭執行公訴。
中　　華　　民　　國　　111 　年　　11 　 月　　22  　日
                  刑事第十七庭  審判長法  官  劉凱寧
　　　　　　　　　
                                      法  官  許菁樺
　　　　　　　　　　　　　　　　　　　
                                      法  官  施函妤
上列正本證明與原本無異。
如不服本判決，應於判決送達後20日內敘明上訴理由，向本院提
出上訴狀 (應附繕本) ，上訴於臺灣高等法院。其未敘述上訴理
由者，應於上訴期間屆滿後20日內向本院補提理由書「切勿逕送
上級法院」。
                                      書記官  蔡忠衛
中　　華　　民　　國　　111 　年　　11　　月　　22　　日
附錄本案論罪科刑法條全文：
中華民國刑法第339條
意圖為自己或第三人不法之所有，以詐術使人將本人或第三人之
物交付者，處5年以下有期徒刑、拘役或科或併科50萬元以下罰
金。
以前項方法得財產上不法之利益或使第三人得之者，亦同。
前二項之未遂犯罰之。

洗錢防制法第2條
本法所稱洗錢，指下列行為：
一、意圖掩飾或隱匿特定犯罪所得來源，或使他人逃避刑事追訴
    ，而移轉或變更特定犯罪所得。
二、掩飾或隱匿特定犯罪所得之本質、來源、去向、所在、所有
    權、處分權或其他權益者。
三、收受、持有或使用他人之特定犯罪所得。
　　
洗錢防制法第14條
有第二條各款所列洗錢行為者，處7年以下有期徒刑，併科新臺
幣5百萬元以下罰金。
前項之未遂犯罰之。
前二項情形，不得科以超過其特定犯罪所定最重本刑之刑。
附表一：
編號 告訴人   或 被害人 詐騙方式 轉帳時間 轉帳金額 （新臺幣） 1 丁○○ 詐欺集團成員於109 年10月17日18時6分許起，先後冒用天閣酒店、國泰世華銀行名義，撥打電話予丁○○，向其佯稱因酒店疏忽誤植訂單，如欲取消訂房，需依銀行指示操作云云，致丁○○陷於錯誤，接續於右列時間，轉帳右列金額至本案帳戶內。 109年10月17日18時20分許 4萬9,989元    109年10月17日18時31分許 2萬9,989元    109年10月17日18時42分許 3萬元 2 乙○○ 詐欺集團成員於109年10月17日18時26分許，假冒蝦皮賣家，撥打電話予乙○○，向其佯稱訂單誤植，將重覆扣款，需依指示始能解除云云，致乙○○陷於錯誤，於右列時間，轉帳右列金額至本案帳戶內。 109年10月17日20時9分許 3萬元 3 己○○ 詐欺集團成員於109 年10月17日18時40分許起，先後冒用兒童餐椅賣家、台新銀行名義，撥打電話予己○○，向其佯稱因人員疏忽多訂了6把餐椅，需依銀行指示操作取消云云，致己○○陷於錯誤，於右列時間，轉帳右列金額至本案帳戶內。 109年10月17日20時3分許 4,733元 4 戊○○ 詐欺集團成員於109 年10月17日19時33分許起，先後假冒W_家優選好物、郵局名義，撥打電話予戊○○，向其佯稱消費方式誤設成分期付款，需依指示至自動櫃員機操作取消云云，致戊○○陷於錯誤，於右列時間，轉帳右列金額至本案帳戶內。 109年10月17日20時22分許 2萬9,988元 5 甲○○ 詐欺集團成員於109 年10月17日19時50分許（起訴書誤載為19時33分許）起，先後冒用網路賣家、郵局名義，撥打電話予甲○○，向其佯稱消費方式誤設成分期付款，需依指示至自動櫃員機操作取消云云，致甲○○陷於錯誤，於右列時間，轉帳右列金額至本案帳戶內。 109年10月17日20時34分許 9,971元 
附表二：
給付對象 給付總額 給付期間及方式 丁○○ 新臺幣參萬元 自民國111年10月起於每月15日以前分期給付貳仟元，至全部清償為止，如有一期不履行視為全部到期。上開款項應匯 入丁○○指定之金融機構帳戶（國泰世華銀行南京東路分行，帳號：000-00-000000-0 ，戶名：丁○○）